【裁判字號】    95,台上,5989
【裁判日期】    951031
【裁判案由】    偽造文書等罪
【裁判全文】
最高法院刑事判決            九十五年度台上字第五九八九號
上  訴  人   台灣高等法院台南分院檢察署檢察官
被      告   甲○○
上列上訴人因被告偽造文書等罪案件，不服台灣高等法院台南分
院中華民國九十二年十二月十日第二審判決（九十二年度上訴字
第一一二五號，起訴案號：台灣台南地方法院檢察署九十一年度
偵緝字第七五、七六、七七號），提起上訴，本院判決如下：
    主  文
上訴駁回。
    理  由
一、關於行使偽造文書部分
按刑事訴訟法第三百七十七條規定：上訴於第三審法院，非以判
決違背法令為理由，不得為之。是提起第三審上訴，應以原判決
違背法令為理由，係屬法定要件。如果上訴理由狀並未依據卷內
訴訟資料，具體指摘原判決不適用何種法則或如何適用不當，或
所指摘原判決違法情事，顯與法律規定得為第三審上訴理由之違
法情形，不相適合時，均應認其上訴為違背法律上之程式，予以
駁回。本件原判決以公訴意旨略稱：被告甲○○與趙明宏（原名
趙志文）、黃信喬（均另案審理）共同基於意圖為自己不法所有
之犯意聯絡，由被告向高澤文、王玉蓮、劉佯稱可代辦免月租
費之行動電話門號，使高澤文等人信以為真，於民國九十年五月
三十日晚上，高澤文等人遂至台南縣新營市○○路九十四之一號
被告住處，在用戶申請書之申請人簽名處及專案聲明書之立書人
欄簽名後，連同身分證影本及存摺影本交予被告等人。被告等人
於取得劉及劉嘉娟之申請書等資料後，再偽造劉之金泰明機
械廠之健保卡，由黃信喬持向台南縣永康市○○○路五七０號震
旦全球通訊股份有限公司「永康二王店」，以劉及劉嘉娟名義
辦理手機加門號之泛亞電信股份有限公司與和信電訊股份有限公
司之行動電話共八線門號，並以每支新台幣（下同）三千餘元之
代價，取得市價逾一萬元之諾基亞廠牌之不詳型式手機八支。被
告等人於取得該八支手機及ＳＩＭ晶片後，並未將手機及晶片交
予劉等人，而將該八支手機變賣，得款由被告等人朋分花用。
迨上揭電訊公司詢問王玉蓮及劉是否收到十支行動電話之ＳＩ
Ｍ晶片時，王玉蓮、劉發覺與渠等申請之數量不符，始知受騙
，遂向被告表示渠等不願申請行動電話門號等情。因認被告涉犯
刑法第二百十六條、第二百十條行使偽造私文書罪嫌。經審理結
果認為不能證明被告犯罪，爰維持第一審關於諭知行使偽造文書
無罪部分之判決，駁回檢察官在第二審之上訴，已綜合全部卷證
資料，逐一斟酌論斷，詳敘其無從形成被告有罪判決之心證理由
，從形式上觀察，並無判決違背法令之情形存在。查證據之取捨
及證據之證明力如何，均屬事實審法院得自由裁量、判斷之職權
，苟其此項裁量、判斷，並不悖乎通常一般之人日常生活經驗之
定則或論理法則，又於判決內論敘其何以作此判斷之心證理由者
，即不得任意指摘其為違法，據為提起第三審上訴之合法理由。
又證人之陳述有部分前後不符，或相互間有所歧異時，究竟何者
為可採，法院仍得本其自由心證予以斟酌。證人黃信喬於第一審
審理中先則證稱：係伊委託綽號「小白」偽造劉之健保卡，並
於事前曾告知被告及趙明宏，因為偽造一張健保卡手續費要二百
元，趙明宏叫伊自行吸收等語；嗣又改稱：伊是跟趙明宏講（要
叫人偽造劉之健保卡），不是跟被告講，我在場時有跟申請人
講說如果有缺資料我會幫他們處理，如果人家在照會有無健保卡
時，要說有等情（第一審卷第九十、九十四頁），先後供述不一
。原審本其自由心證，認其後供為可採，予以採信，前供為不實
，加以摒棄，乃其審判職權之合法行使，自不得指為違法。復查
刑事訴訟採證據裁判原則，認定事實所憑之證據，雖不以直接證
據為限，間接證據亦包括在內，然無論直接或間接證據，其為訴
訟上之證明，須於通常一般之人均不致於有所懷疑，而得確信其
為真實之程度者，始得據之為有罪之認定，倘其證明尚未達到此
一程度，而有合理性懷疑之存在時，即無從為有罪之認定。黃信
喬之證言前後不符，已有瑕疵存在，詳如前述，而告訴人劉亦
不知其健保卡為何人所偽造，均不得採為不利於被告之證據；而
證人趙明宏指稱：未聽到黃信喬跟申請人講健保卡的問題，只叫
申請人提出郵局存摺影本、印章等語，適足為被告有利之證明。
而共同正犯之所以應對其他共同正犯所實施之行為負責者，以就
其行為有犯意之聯絡為限，若他犯所實施之行為，超越原計畫之
範圍，而為其所難以預見者，則僅應就其所知之程度，令負責任
，未可概以共同正犯論。劉之健保卡縱係黃信喬委託綽號「小
白」之人所偽造，但黃信喬並未告知被告，被告祇是單純仲介賺
取佣金之人，事前不知黃信喬等人偽造健保卡，與黃信喬等人既
無犯意之聯絡，復無行為之分擔，黃信喬等人偽造劉之健保卡
，已超越被告原來仲介申請行動電話門號意思之範圍，亦非其所
能預見，即難令其同負共犯之責。茲檢察官所提出之證據，既不
足為被告有罪之積極證明，其指明之證明方法，復無從說服法院
以形成被告有罪之確信，或未指明其證據方法與待證事實之關係
，基於無罪推定之原則，原審維持第一審諭知被告無罪之判決，
復無違誤。檢察官上訴意旨置原判決上開明確論斷於不顧，對原
審取捨證據及證據證明力判斷之審判職權行使，任憑己見，或就
同一證據資料為相異之評價，或就不影響於判決本旨事項再為事
實上之爭辯，均與法律規定得為第三審上訴理由之違法情形，不
相適合，其上訴為違背法律上之程式，應予駁回。
二、關於詐欺取財及恐嚇取財部分
按裁判上一罪案件之重罪部分得提起第三審上訴，其輕罪部分雖
不得上訴，依審判不可分原則，第三審法院亦應併予審判，但以
重罪部分之上訴合法為前提，如該上訴為不合法，第三審法院既
應從程序上予以駁回，而無從為實體上判決，對於輕罪部分自無
從適用審判不可分原則，併為實體上審判。上訴人對重罪之行使
偽造私文書部分所提起之第三審上訴，既屬不合法而應從程序上
予以駁回，則不得上訴第三審之輕罪即詐欺取財及恐嚇取財部分
，亦無從併為實體上之審判，上訴人對此部分一併提起上訴（未
聲明一部上訴者，視為全部上訴），顯為法所不許，應併予駁回
。
據上論結，應依刑事訴訟法第三百九十五條前段，判決如主文。
中    華    民    國  九十五  年    十    月  三十一  日
                      最高法院刑事第二庭
                          審判長法官  紀  俊  乾
                                法官  黃  正  興
                                法官  陳  東  誥
                                法官  林  開  任
                                法官  林  立  華
      本件正本證明與原本無異
                                      書  記  官
中    華    民    國  九十五  年   十一   月    六    日
                                                      J


司法院資訊處製作；財團法人民間司法改革基金會備份。
